臺灣臺南地方法院刑事判決
111年度金訴字第209號
公  訴  人  臺灣臺南地方檢察署檢察官
被      告  陳詩涵


上列被告因違反洗錢防制法等案件，經檢察官提起公訴（111年
度偵字第3015號），及移送併辦（111年度偵字第7006、12798、
13325、14009號），本院判決如下：
    主  文
陳詩涵幫助犯洗錢防制法第十四條第一項之洗錢罪，處有期徒刑
伍月，併科罰金新臺幣參萬元，罰金如易服勞役，以新臺幣壹仟
元折算壹日。
    事  實
一、陳詩涵能預見將自己之金融帳戶提供他人使用，可能被他人
    利用從事財產犯罪，且足以掩飾或隱匿特定犯罪所得來源，
    或使他人逃避刑事追訴，而移轉或變更特定犯罪所得，仍基
    於幫助洗錢及幫助詐欺之不確定故意，以日租金新臺幣（下
    同）1,500元之代價出租其申辦之金融帳戶，並先將其申設
    之中華郵政佳里郵局000-00000000000000號帳戶(下簡稱系
    爭佳里郵局帳戶)及中國信託商業銀行000-000000000000號
    帳戶(下簡稱系爭中信帳戶)之提款卡密碼更改後。復於民國
    110年11月29日14時15分許，在臺南市○○區○○路000號統一便
    利超商新佳興門市，分2次以店到店之方式，將上開帳戶之
    存摺、提款卡寄交給不詳詐騙集團成員使用。嗣詐欺集團成
    員取得上開帳戶資料後，即共同基於意圖為自己不法之所有
    之犯意聯絡，分別於：
　㈠110年12月2日16時15分許，接續假冒和雲行動服務客服人員
    及華南銀行客服人員撥打蔣永軒之電話，誆稱會計人員不小
    心將其資料輸入12月租車券團購系統，須依指示操作ATM解
    除云云，致蔣永軒陷於錯誤，分別於同日16時57分許、17時
    9分許分別匯款4萬9,989元、1萬8,123元(移送併辦意旨書誤
    載為1萬8,138元)至陳詩涵上開帳戶內，上開款項旋遭詐欺
    集團成員提領一空。嗣蔣永軒察覺受騙，報警處理，始循線
    查悉上情(併辦一部分)。　
　㈡110年12月2日16時16分許，接續假冒網路商家及銀行客服人
    員撥打電話予林偉靖，佯稱：先前以信用卡購物，因該公司
    系統有誤，將導致重複扣款，請林偉靖配合服務人員操作網
    路銀行更正，致林偉靖陷於錯誤，分別於同日16時48分許、
    16時51分許，以手機轉帳匯款4萬9,989元、1萬6,039元至陳
    詩涵系爭佳里郵局帳戶中，上開款項旋遭詐欺集團成員提領
    一空。嗣林偉靖察覺受騙，報警處理，始循線查悉上情(起
    訴部分)。
　㈢110年12月2日17時49分許，假稱和雲租車公司及銀行人員致
    電予王元鈞，並佯稱：因作業疏失，導致扣款金額錯誤，需
    依指示操作退費云云。致王元鈞陷於錯誤，分別於同日18時
    48分、19時12分匯款4萬9989元、2萬9123元至系爭中信帳戶
    內，上開款項旋遭詐欺集團成員提領一空。嗣經王元鈞察覺
    受騙，報警處理，始循線查悉上情(併辦三)。
　㈣110年12月2日19時許，假冒捐款及信用卡客服人員致電楊權
    ，並佯稱：因系統錯誤，導致每月會固定捐款，須依指示操
    作ATM解除云云。致楊權陷於錯誤，分別於同日17時41分匯
    款4萬302元至系爭中信帳戶內，上開款項旋遭詐欺集團成員
    提領一空。嗣經楊權察覺受騙，報警處理，始循線查悉上情
    (併辦二部分)。
　㈤110年12月2日21時48分許，假冒捐款及銀行客服人員致電李
    代莉，並佯稱：因內部人員作業疏失，導致被調整成會員制
    多一年的扣款，須依指示操作ATM解除云云。致李代莉陷於
    錯誤，分別於當日及翌(3)日陸續匯款2萬9,989元、4萬9,98
    9元、2萬9,985元(移送併辦意旨書誤載為2萬9,989元)至系
    爭中信帳戶內。嗣經李代莉察覺受騙，報警處理，始循線查
    悉上情(併辦二部分)。
二、案經蔣永軒、林偉靖、楊權訴由臺南市政府警察局佳里分局
    ，王元鈞訴由苗栗縣警察局竹南分局，李代莉訴由屏東縣政
    府警察局屏東分局報請臺灣臺南地方檢察署檢察官偵查起訴
    。
    理  由
一、以下所引用具傳聞證據性質之供述證據，因檢察官、被告於
    本案言詞辯論終結前均未爭執證據能力，本院審酌前開證據
    之作成或取得之狀況，並無非法或不當取證之情事，且無顯
    不可信之情況，依刑事訴訟法第159條之5規定，均具有證據
    能力；又以下所引用卷內非供述證據性質之證據資料，則均
    無違反法定程序取得之情形，依刑事訴訟法第158條之4規定
    之反面解釋，亦應有證據能力，合先敘明。
二、訊據被告陳詩涵對於上揭時地，將系爭2本帳戶出租交付不
    詳詐欺集團之人使用，使本案被害人等受騙，匯入上揭金額
    至被告提供之系爭帳戶內等事實，固不否認。惟矢口否認有
    幫助詐欺及幫助洗錢之犯行，辯稱：我只是把卡片寄出去；
    我沒有拿到錢，為什麼要認罪(見本院卷第38頁)；我跟使用
    我帳戶的人完全不認識(見本院卷第195頁)；手機號碼也不
    是我的；他(指詐欺集團之人)講的像真的(見本院卷第202、
    203頁)等語。
三、經查：
　㈠本案被告出租系爭2本帳戶，每1本帳戶可以每天賺3千元，2
    本帳戶1個月即可賺9萬元，而且還可以得到5千元之獎勵金
    ，總計可得9萬5千元等情，業據被告坦承在卷(見本院卷第2
    02、203頁)，此部分事實當可認定。參酌被告為高職美容科
    畢業之智識程序，曾於食品公司及電線加工公司擔任作業員
    ，每月薪資均為2萬多元，並非弱智或毫無社會經歷之人，
    焉有可能不知僅出租2本帳簿，不需要做任何事情，即可每
    月平白收到9萬5千元代價之工作，顯非現今社會正常、合法
    之工作。
  ㈡被告於檢察官偵查中供稱：「我確實有查到這個公司，但我
    沒有査到公司在那裡？公司名稱叫博弈公司。我有在手機查
    詢博弈，手機裡面有出現很多博弈，這是與對方聯絡時查的
    。查完之後我覺得被騙，所以我有問對方這是不是詐騙？對
    方說絕對不會。當時我就很擔心了」、「(問：既然會擔心
    為何還要將帳戶寄出去？)是因為急需要錢；我並向對方說
    如騙我，就法院見」等語(見偵一卷第14頁)。依此足認被告
    於寄出系爭2本帳戶之前，早知其帳戶可能為他人違法使用
    之事實，惟因急需用錢，仍不顧一切將帳戶寄出之事實。
  ㈢被告寄出系爭帳戶前與名稱為「朋友黃淑貞」之詐欺集團成
    員於網路聯絡時，被告稱：「有時會想世界上怎麼可能有這
    麼好」、「有卡就有錢」、「所以有點懷疑」、「不要租給
    你最後走法律就好」等語。再次足以證明被告於寄出帳戶之
    前即早已知悉其帳戶恐遭他人作為不法用途之事實。
　㈣綜上，足認被告明知以一定對價租借個人帳戶，此種收取報
    酬而租借帳戶與陌生人使用之行徑，顯與一般僅本人使用或
    出借給認識之親友使用自己名下帳戶進行金融交易之常情有
    別。而被告有上述學經歷，顯具有與銀行往來使用帳戶之交
    易經驗，且其行為時已滿26歲，當可預見他人取得上開2帳
    戶之存摺、提款卡（含密碼）後，即可任意使用其帳戶存款
    、轉帳，且隱蔽實際操作之人而產生遮斷資金流動軌跡，卻
    仍因受高額報酬所誘，交出上開2帳戶，縱使他人對外得以
    其上開2帳戶之名義無條件加以使用亦在所不惜。被告在主
    觀上已預見提供帳戶之行為可能幫助他人犯詐欺取財、洗錢
    等罪，仍不違反其本意而執意為之，基於幫助之犯意而提供
    甚明。被告固執前述辯解，然被告與收取帳戶之不詳之人間
    ，毫無任何信賴基礎可言，僅憑空口白話，未經任何查證，
    即出租帳戶而獲不合理之高額報酬，益徵被告於本案中是抱
    持無所謂、在所不惜之態度出租帳戶，應認有幫助詐欺取財
    及幫助洗錢之不確定故意，其辯解實屬事後卸責之詞，不足
    採信。
  ㈤此外公訴人所指各該告訴人等受騙後，匯入上揭款項至被告
    系爭帳戶內之事實，且有起訴書與移送併辦意旨書內所載之
    證據等可以為證，綜上所述，本件事證已臻明確，被告上開
    犯行洵堪認定，應予依法論科。
四、論罪科刑：
  ㈠按刑法第30條之幫助犯，係以行為人主觀上有幫助故意，客
    觀上有幫助行為，即對於犯罪與正犯有共同認識，而以幫助
    意思，對於正犯資以助力，但未參與實行犯罪之行為者而言
    ；故如未參與實施犯罪構成要件之行為，且係出於幫助之意
    思提供助力，即屬幫助犯，而非共同正犯。次按行為人主觀
    上如認識該帳戶可能作為收受、提領特定犯罪所得使用，他
    人提領後會產生遮斷資金流動軌跡以逃避國家追訴、處罰之
    效果，仍基於幫助之犯意而提供，則應論以幫助犯一般洗錢
    罪（最高法院108年度臺上大字第3101號刑事裁定意旨參照
    ）。被告將系爭2本帳戶之存摺、提款卡(含密碼)交與他人
    使用，係使不詳詐騙集團成員得意圖為自己不法之所有，基
    於詐取他人財物及洗錢之犯意聯絡，對各被害人施以詐術，
    致使該等被害人陷於錯誤而依指示將款項匯入或轉入本件帳
    戶後提領，以此掩飾、隱匿騙款之去向及所在，故該等詐騙
    集團成員所為均屬詐欺取財、洗錢之犯行；而本案雖無相當
    證據證明被告曾參與上開詐欺取財、洗錢犯行之構成要件行
    為，但其提供本件帳戶資料由詐騙集團成員使用，使該等詐
    騙集團成員得以此為犯罪工具而遂行前揭犯行，顯係以幫助
    之意思，對該詐騙集團之上開詐欺取財、洗錢犯行提供助力
    ，是核被告所為係犯刑法第30條第1項前段、洗錢防制法第2
    條第2款、第14條第1項之幫助洗錢罪，及刑法第30條第1項
    前段、同法第339條第1項之幫助詐欺取財罪。
  ㈡被告於同一日內，分次寄交2本帳戶資料之行為，幫助詐騙集
    團成員詐欺多數被害人交付財物得逞，同時亦幫助詐騙集團
    藉由轉出本件帳戶內款項之方式掩飾、隱匿犯罪所得之去向
    及所在，係以1個行為幫助多次詐欺取財及洗錢之犯行，為
    想像競合犯，應依刑法第55條之規定，從一重之幫助洗錢罪
    處斷。臺灣臺南地方檢察署檢察官移送併辦部分，與起訴部
    分，均具有前揭想像競合犯之裁判上一罪關係，本院自應併
    予審理。
  ㈢被告以幫助他人犯罪之意思而參與犯罪構成要件以外之行為
    ，為一般洗錢罪之幫助犯，爰依刑法第30條第2項之規定，
    按正犯之刑度減輕其刑。
  ㈣茲審酌被告交付帳戶資料助益他人詐欺取財並掩飾、隱匿犯
    罪所得之去向及所在，影響社會金融交易秩序及助長詐欺活
    動之發生，並因此增加各被害人事後向幕後詐騙集團成員追
    償及刑事犯罪偵查之困難，殊為不該，其犯後復矢口否認犯
    行，矯言飾詞、毫無悔意。惟念被告前無刑事前案紀錄，素
    行難認不佳，本案亦無證據足認被告曾參與詐術之施行或提
    領、分受詐得之款項，僅係單純提供帳戶資料供他人使用。
    兼衡各被害人所受之損害情形，暨被告於本院審理中自陳之
    學經歷與家庭狀況等一切情狀，量處如主文所示之刑，並就
    所處罰金刑部分諭知如易服勞役之折算標準，以示懲儆。
五、因本案查無證據足以證明被告獲有犯罪所得，本院爰不為沒
    收之宣告，附此敘明。
據上論斷，應依刑事訴訟法第299條第1項前段，洗錢防制法第2
條第2款、第14條第1項，刑法第11條前段、第30條第1項前段、
第2項、第339條第1項、第55條、第42條第3項，刑法施行法第1
條之1第1項，判決如主文。
本案經檢察官 周盟翔 提起公訴及檢察官 蔡佩容 移送併辦，檢
察官 蔡明達 到庭執行職務。
中　　華　　民　　國　　111 　年　　10　　月　　28　　日
          刑事第十六庭   審判長  法　官  蔡直青
                                 法  官  鄭雅文
                                 法  官  梁淑美
以上正本證明與原本無異。
如不服本判決應於收受本判決後20日內向本院提出上訴書狀，並
應敘述具體理由。其未敘述上訴理由者，應於上訴期間屆滿後20
日內向本院補提理由書狀（均須按他造當事人之人數附繕本）「
切勿逕送上級法院」。 
　　　　　　　　　　　　　　　　 書記官   鄭瓊琳
中　　華　　民　　國　　111 　年　　10　　月　　28　　日
附錄所犯法條：
洗錢防制法第 2 條
本法所稱洗錢，指下列行為：
一、意圖掩飾或隱匿特定犯罪所得來源，或使他人逃避刑事追訴
    ，而移轉或變更特定犯罪所得。
二、掩飾或隱匿特定犯罪所得之本質、來源、去向、所在、所有
    權、處分權或其他權益者。
三、收受、持有或使用他人之特定犯罪所得。
洗錢防制法第 14 條
①有第二條各款所列洗錢行為者，處7年以下有期徒刑，併科新臺
  幣5百萬元以下罰金。
②前項之未遂犯罰之。
③前二項情形，不得科以超過其特定犯罪所定最重本刑之刑。
刑法第 339 條　　　
①意圖為自己或第三人不法之所有，以詐術使人將本人或第三人
  之物交付者，處5年以下有期徒刑、拘役或科或併科50萬元以
  下罰金。
②以前項方法得財產上不法之利益或使第三人得之者，亦同。
③前二項之未遂犯罰之。